臺灣橋頭地方法院民事判決
110年度橋簡字第1156號
原      告  孔令峯  
被      告  楊雅涵  

上列當事人間請求損害賠償事件，本院於民國111年4月14日言詞
辯論終結，判決如下：
    主  文
被告應給付原告新臺幣壹拾伍萬柒仟貳佰貳拾壹元，及自民國一
一○年十一月十日起至清償日止，按週年利率百分之五計算之利
息。
原告其餘之訴駁回。
訴訟費用由被告負擔三分之二，餘由原告負擔。
本判決第一項得假執行。但被告如以新臺幣壹拾伍萬柒仟貳佰貳
拾壹元為原告預供擔保，免為假執行。
    事實及理由
一、被告未於最後言詞辯論期日到場，核無民事訴訟法第386條
    各款所列情形，爰依原告之聲請，由其一造辯論而為判決。
二、原告主張：被告於民國109年11月9日凌晨3時50分許，酒後
    駕駛車牌號碼000-0000號自用小客車，行經高雄市左營區左
    營大路與必勝路之交岔路口附近時，不慎撞擊原告所有並靜
    止停放在路旁停車格內之車牌號碼00-0000號自用小客車（
    下稱系爭汽車），致系爭汽車受有損壞（下稱系爭事故）。
    嗣原告因系爭事故影響，已支出拖吊費用新臺幣（下同）3,
    500元、計程車及租車費用33,500元，且為處理系爭汽車拖
    吊修復事宜，受有請假兩天之薪資損失4,000元等損害，另
    系爭汽車經送請車廠進行修復估價後，修繕所需費用為214,
    125元。為此，依民法侵權行為法律關係提起本訴，請求被
    告賠償前列費用等語。聲明：被告應給付原告255,125元，
    及自起訴狀繕本送達翌日起至清償日止，按週年利率5％計算
    之利息。
三、被告則以：原告主張其所有之系爭汽車遭被告駕車撞擊而受
    有損害，但並未就被告有何故意或過失之行為，暨該行為與
    損害間之因果關係盡舉證責任，原告請求顯無理由。再者，
    原告主張系爭汽車修復費用214,125元，但同樣車款之頂級
    新車售價僅639,000元，且該車使用至少有20年之久，以殘
    值1/10計算，車體殘值至多僅63,900元，縱使有回復原狀之
    可能，修復費用亦顯然超出系爭汽車之殘值甚多，不符合經
    濟效率，故原告僅得依民法第215條請求被告以金錢賠償系
    爭汽車之殘值，而不得請求回復原狀所必要之費用。退步言
    ，縱使原告得請求回復原狀所必要之費用，修復之零件部分
    亦應計算折舊。此外，原告提出並請求拖吊費用之道路救援
    簽單、凱帝道路救援服務三聯單，被告均否認單據之真正，
    且原告未證明該等費用與系爭汽車所受損害有何相關。另原
    告主張計程車及租車費用33,500元部分，原告未提出單據證
    明，亦未證明因果關係。末以，原告請求工作損失部分，並
    未提出薪資及請假之相關證明，亦未說明因果關係。綜上，
    原告請求顯無理由，請求駁回原告之訴等詞置辯。聲明：原
    告之訴駁回；如受不利判決，被告願供擔保，請准宣告免為
    假執行。
四、本院得心證之理由：
㈠、按因故意或過失，不法侵害他人之權利者，負損害賠償責任
    ；汽車、機車或其他非依軌道行駛之動力車輛，在使用中加
    損害於他人者，駕駛人應賠償因此所生之損害，但於防止損
    害之發生，已盡相當之注意者，不在此限，民法第184條第1
    項前段、第191條之2定有明文。
㈡、原告主張之系爭事故發生經過，及其所有系爭汽車因此受損
    等節，已提出道路交通事故當事人登記聯單、系爭汽車修復
    估價單、汽車新領牌照登記書、道路交通事故初步分析研判
    表等件為證（見本院卷第13頁、第15至19頁、第83頁），且
    經本院調取系爭事故發生後，為警到場製作之相關資料予以
    核閱相符（見本院卷第29至77頁），另有公路監理電子閘門
    查詢資料存卷可佐（見本院卷第111頁），故此部分事實，
    堪以認定。又被告雖抗辯原告並未就被告之可歸責性，暨行
    為與損害間之因果關係盡舉證責任（見本院卷第121頁），
    但被告於系爭事故甫發生並為警到場製作筆錄時，已自承：
    伊駕駛車牌號碼000-0000號自用小客車沿左營大路快車道左
    轉必勝路，左轉時，因在數車上的物品而未注意前方車況，
    導致伊駕駛車輛之車頭，撞擊路旁停車之車尾等詞明確，有
    A3類道路交通事故調查紀錄表可參（見本院卷第69頁），復
    遭被告駕車撞擊之路旁車輛，即係原告所有之系爭汽車，亦
    有員警拍攝之現場照片對照可佐（見本院卷第39至55頁），
    是以，被告無視上情，猶以前詞抗辯，所述已無足取。況且
    ，被告駕車撞擊原告所有之系爭汽車，本應由被告就其於防
    止損害之發生，有何已盡相當注意之情事負舉證責任，始得
    免除賠償之責，此觀民法第191條之2規定即明，被告不顧自
    身舉證義務之所在，反要求無辜遭其駕車碰撞財產之原告，
    應證明被告具有可歸責性，辯解實無可採。基此，原告所有
    之系爭汽車既因被告未注意車前狀況之過失駕駛行為受有損
    害，則原告依民法侵權行為法律關係，請求被告就其所受損
    害範圍負賠償責任，自屬有憑。
㈢、茲就原告請求賠償之各項金額是否有理，分述如下：
⑴、拖吊費用3,500元：
　　原告主張其因系爭汽車受損已支出拖吊費用3,500元，已提
    出與主張金額相符之道路救援簽單、凱帝道路救援服務三聯
    單作為佐證（見本院卷第15頁），又系爭汽車遭被告駕車撞
    擊後，已致整體車尾凹陷、變形，且保險桿扭曲處鄰近汽車
    後車輪，客觀上確實有無法自力駕駛而須委請拖吊業者進行
    拖吊之必要，亦有系爭汽車受損之現場照片存卷可參（見本
    院卷第50至54頁），因此，原告主張其支出拖吊費用3,500
    元均屬系爭事故所造成之損失，得請求被告賠償，應屬有理
    ，自予准許。至被告雖否認上述單據之真正，但其就上述單
    據有何不可採憑之處均未具體指明，僅空詞爭執；且系爭汽
    車受損後，確實有委請拖吊業者進行拖吊之必要，既已如前
    述，復該等拖吊費用金額非鉅，衡情原告亦無甘冒刑事罪刑
    之風險，進行偽造、變造之可能，故本院自無從以被告之空
    詞否認，遽為有利被告之認定，併此說明。
⑵、計程車及租車費用33,500元：
　　原告主張其因系爭汽車受損，於109年11月10日至19日有搭
    乘計程車上班之費用支出3,500元，暨109年11月20日至12月
    20日有租車費用之支出30,000元等損失（見本院卷第11頁、
    第140頁），固有提出清泉崗租車行收據、個人薪資明細、
    差勤紀錄資料作為佐證（見本院卷第15頁、第143至145頁）
    。然而，系爭事故發生迄今，原告因兩造就系爭汽車修復費
    用無法達成共識，致未就系爭汽車進行維修，既據原告自承
    在卷（見本院卷第139至140頁），則系爭汽車進場修復所需
    期間是否即為原告主張之計程車搭乘與租車支出期間，尚無
    從認定，且迄言詞辯論終結前，原告就車輛修復所需之具體
    時間亦未提出事證可資佐實。因此，本院考量系爭汽車損壞
    後，進場修復本須一定期間此情狀，並參酌系爭汽車損壞暨
    修復之相關範圍、比例（見本院卷第15至17頁之估價單、第
    49至55頁之現場照片），再衡以原告租用代步車輛1個月係
    支出30,000元等一切具體情事後，依民事訴訟法第222條第2
    項之規定，認原告請求租車費用支出即代步費用損失部分，
    應以30,000元計算為適當；逾此部分之請求，則非有理。
⑶、請假兩天之薪資損失4,000元：
　　原告主張其因系爭汽車受損，為處理拖吊修復事宜，而受有
    請假兩天之薪資損失4,000元等詞，雖有提出其個人薪資明
    細、個人差勤資料作為佐證（見本院卷第143至145頁），然
    上述差勤資料所示之休假紀錄，均屬原告個人特休，已據本
    院核閱無訛，且原告向其任職之公司請特別休假，有何因此
    遭工作單位予以扣薪此節，均未見原告提出任何事證可佐其
    說，是此部分既未見原告有任何實際財產受損之情況，其逕
    依工作月薪換算日數，請求被告賠償，已難採憑。況且，原
    告雖稱其請假係為處理系爭汽車拖吊修復事宜，但以原告提
    出之道路救援簽單觀察（見本院卷第15頁），卻見系爭汽車
    拖吊當日協同拖吊業者進行處理之車主簽章部分，非原告本
    人所為，此部分亦與原告主張相互矛盾，本院自無從為有利
    原告之認定。
⑷、系爭汽車修繕所需費用為214,125元：
①、按負損害賠償責任者，除法律另有規定或契約另有訂定外，
    應回復他方損害發生前之原狀；債權人得請求支付回復原狀
    所必要之費用，以代回復原狀；不能回復原狀或回復顯有重
    大困難者，應以金錢賠償其損害，民法第213條第1項、第3
    項、第215條分別定有明文。而物被毀損時，被害人除得依
    民法第196條請求賠償外，並不排除同法第213至215條之適
    用，依第196條請求賠償物被毀損時所減少之價額，得以修
    復費用為估定之標準，惟修理材料以新品換舊品應予折舊，
    有最高法院77年度第9次民事庭會議決議㈠可資參照。又民法
    第215條所謂回復顯有重大困難者，係指回復原狀需時過長
    、需費過鉅或難得預期之結果之情形而言，至回復原狀可能
    與否，應依誠信原則，視具體情況而客觀判斷（最高法院84
    年度台上字第1242號、87年度台上字第2357號判決意旨參照
    ）。
②、查原告主張系爭汽車經送請車廠進行修復估價後，修繕所需
    費用為214,125元此節，已提出加達汽車股份有限公司民族
    服務廠估價單為證（見本院卷第15至17頁），而上開修復費
    用包含鈑金費用58,900元、烤漆費用46,740元、零件費用10
    8,485元，業據本院核閱無誤，且經原告自承在卷（見本院
    卷第140頁），則以系爭汽車乃89年出廠（見本院卷第111頁
    之公路監理電子閘門資料），迄至系爭事故發生時，使用年
    限已逾行政院所頒固定資產耐用年數表及固定資產折舊率有
    關汽車耐用年數為5年，致使該車修理時，更換零件部分僅
    得請求殘值18,081元計算【計算方式：殘價＝取得成本÷（耐
    用年數＋1）：108,485÷（5＋1）≒18,081；小數點以下四捨五
    入】，當可知原告可向被告請求之修復所須必要費用應為12
    3,721元（計算式：零件殘值18,081元＋鈑金費用58,900元＋
    烤漆費用46,740元）；逾此範圍之主張，即非有理。
③、至被告固以：系爭汽車使用至少有20年之久，以殘值1/10計
    算，車體殘值至多僅63,900元，縱使有回復原狀之可能，修
    復費用顯然超出系爭汽車殘值甚多，不符合經濟效率等詞，
    爭執原告僅得依民法第215條規定，請求被告以金錢賠償系
    爭汽車之殘值，而不得請求回復原狀所必要之費用云云。然
    而，系爭汽車經原告在104年11月間購入並新領牌照後，平
    均3至4個月定期保養一次，且有定期更換不適用零件，行駛
    里程更係逐漸增加，致可知原告確實有頻繁使用，妥善維護
    之舉，已有原告提出之汽車新領牌照登記書、賢明汽車修護
    廠維修保養紀錄、系爭汽車照片對照可參（見本院卷第19頁
    、第153至169頁、第189至191頁）；加以系爭汽車以折舊後
    之修復費用計算，僅123,721元，既如前述，該金額本難認
    有逾越一般車輛修復所需金額乃至中古車輛買賣交易市值甚
    多或完全不符合經濟效益之情況（註：系爭汽車實際交易市
    值為何，兩造經本院闡明是否欲送鑑定後，均陳稱直接依卷
    內資料審酌即可，見本院卷第141頁）。是以原告在系爭事
    故發生前，既均有頻繁保養、使用車輛之情況，輔以現今道
    路上駕駛之車輛，車子已逾使用年限甚久，猶因車主妥適維
    護而供通常道路駕駛使用之情形，本非少見；另老舊車輛之
    車主，倘受限經濟因素而無法更換新車，通常不會予以頻繁
    保養、維護乃至更換零件，反之，願意付出較新車維護麻煩
    且高額之勞力、時間、費用予以維護老舊車輛之車主，通常
    係因物品使用已經產生一定之聯繫情感，亦符合通常社會生
    活經驗定則，則綜合上述，原告在有頻繁使用、保養車輛之
    情況下，要求被告應支付回復原狀所必要之費用，以供原告
    回復系爭汽車之原狀，顯難認有何違背誠信原則之情況，被
    告僅單純以車子老舊、維修費用較高，即認不符合經濟效率
    ，所辯實無足取。
五、綜上所述，原告依民法侵權行為法律關係，請求被告賠償15
    7,221元（計算式：拖吊費用3,500元＋代步費用30,000元＋修
    繕費用123,721元），及自起訴狀繕本送達翌日即110年11月
    10日起至清償日止（起算依據見本院卷第89頁之送達證書）
    ，按週年利率5％計算之利息，屬有理由，應予准許；逾此範
    圍之主張，難認有據，自予駁回。　
六、原告勝訴部分，係適用簡易訴訟程序為被告敗訴之判決，依
    民事訴訟法第389條第1項第3款規定，應職權宣告假執行。
    另被告陳明願供擔保，聲請宣告免為假執行，依法尚無不合
    ，爰酌定相當之擔保金額宣告之。
七、本件事證已臻明確，兩造其餘攻擊防禦方法及舉證，經核與
    判決結果不生影響，無逐一論列之必要，併予敘明。
八、訴訟費用負擔之依據：民事訴訟法第79條。
中　　華　　民　　國　　111 　年　　5 　　月　　 5　　日
    　　　　　　　橋頭簡易庭　法　　　官  楊博欽
以上正本係照原本作成。
如不服本判決，應於送達後20日內，向本院提出上訴狀並表明上
訴理由，如於本判決宣示後送達前提起上訴者，應於判決送達後
20日內補提上訴理由書（須附繕本）。
中　　華　　民　　國　　111 　年　　5 　　月　　 5　　日
      　　　　　　　　　　　　書　記　官  程淑萍